臺灣臺中地方法院民事判決　九十二年度婚字第六二八號
　　原　　　告　乙○○
　　被　　　告　甲○○
右當事人間離婚事件，本院於民國九十三年二月十日言詞辯論終結，判決如左：
    主    文
准原告與被告離婚。
訴訟費用由被告負擔。
    事　　實
甲、原告方面：
一、聲明：如主文所示。
二、陳述：
（一）被告為大陸地區人士，兩造於民國（下同）八十九年九月廿九日在浙江省舟山
      市登記結婚，被告於九十年一月十九日入境台灣，與原告共同居住於原告之戶
      籍地台中縣神岡鄉○○路一六八七號，同年六月二日出境返回大陸地區。原告
      於九十年七月間、九月間、十一月間及九十一年一月間，每次匯給被告新台幣
      一萬五千元，折合人民幣約四千元，作為被告在大陸地區的生活費用，依大陸
      地區人民月平均所得標準，已足夠被告花用，雖不能大富大貴，但也不至於讓
      被告挨餓受凍，然被告一再向寫信向原告要求再給付新台幣三十萬元，否則絕
      不返回台灣，被告並透過她在台灣之親戚蔣江艾妹向原告父母親要求給付新台
      幣三十萬元，原告父母親表示沒有那麼多現金，被告竟表示原告父母親可以賣
      家裡的田地。原告也一再與被告溝通可否將新台幣三十萬元分期匯到大陸，被
      告斷然拒絕，原告至此已心灰意冷，拒絕再和被告通電話，而原告寫信予被告
      亦不回信，兩造從此即分居兩處迄今。兩造已難期白首，無法復合再同居共處
      ，爰依民法第一千零五十二條第二項規定重大事由請求判決離婚。
（二）對被告答辯之陳述：原告在去年九月間有寄證件到大陸給被告，但是到今天為
      止被告還是沒有回來。當初原告到大陸跟被告結婚花了將近十萬元，這是包含
      旅費及結婚費用還有給被告父母親一點點錢，當時都沒有提到聘金的事宜，被
      告只要求來台工作後賺的錢都要寄回大陸，被告來臺灣四個月發現沒辦法找到
      工作，無法像她原先預期的能夠把賺的錢寄回大陸，被告來臺灣住了四個月，
      其中原告有給被告生活費大概二萬元，後來被告居留期間到了，原告送被告坐
      飛機回大陸，被告回大陸之後，剛開始我還有寄生活費給她，每二個月一萬元
      ，寄了二次，後來被告就一直寫信要求原告要再給被告三十萬元聘金，不然被
      告就不肯來臺灣跟原告履行同居，原告有寄被告來台的證件給她。原告覺得被
      告並沒有誠意跟原告維持婚姻。
三、證據提出戶籍謄本三件、結婚公証書影本乙份、結婚証影本乙份、被告信函影本
    四份為證，並聲請訊問證人陳黃玉美。
乙、被告方面：被告未於言詞辯論期日到場，提出書狀作下列陳述：
一、聲明：原告之訴駁回。
二、陳述：
（一）伊與原告自八十九年間相識戀愛，並九十年九月廿九日在浙江省登記結婚，伊
      於九十年一月廿六日由原告申請來台，同年六月間離開台灣，在台灣居留期間
      ，伊與原告感情很好，伊與原告多次協商婚後生活安排問題，但原告均未予以
      明確的答覆及安排，伊返回大陸後，原告曾於九十年七月卅一日、九月十八日
      、九十一年三月廿日、六月十八日四次寫信予伊，但信中未對伊所提問題作明
      確答覆，伊也曾於九十一年五月十二日、六月廿日、七月廿三日、十一月五日
      寫信予原告協商，然信函均被退回，打電話到原告家裡，也沒有人接聽，原告
      的手機也被停機。由於伊沒有經濟來源，原告雖然曾於九十年六月二日至九十
      一年四月二日間匯人民幣共一千三百八十四元，但之後即未再支付任何生活費
      用，伊目前的生活十分困難，伊向原告提出每月人民幣八百元的生活費用，至
      於原告提出的聘金三十萬元部分，係伊考慮到婚後生活及來台的費用而提出的
      生活保障，原告也未曾答應，只是口頭上答應而已。
 （二）原告只幫伊申請來台旅行証，未將機票錢匯寄給伊，伊無能力買機票亦無法
       來台。
丙、本院依職權函內政部警政署入出境管理局調閱被告之入出境資料。
    理　　由
一、被告經合法通知，未於言詞辯論期日到場，核無民事訴訟法第三百八十六條所列
    各款情形，爰依原告之聲請，由其一造辯論而為判決。又按夫妻之一方為台灣地
    區之人民，一方為大陸地區人民者，其結婚或離婚之效力，依台灣地區法律，台
    灣地區與大陸地區人民關係條例第五十三條定有明文。
二、兩造間有婚姻關係現仍存續中，據原告提出戶籍本配偶欄記載可證。
三、原告主張被告來台與其共同生活四個月以後，於九十年六月二日出境返回大陸地
    區，之後即要求原告給付三十萬元聘金，並聲請若原告不給付三十萬元金，被告
    即拒絕返回台灣與其共同生活等情，此有原告提出之被告信函影本四份為證，觀
    之被告書寫予原告之信函，其中被告於九十一年五月十八日之信函中提及：「來
    台灣不是你幫我申請，而是我有所保障的問題。我的生活需要保障，我的人身需
    要保障，來台灣之前你要先匯聘金給我，要不我怎麼過來，你最好能明白這一點
    ，也希望你能慎重考慮這一個問題，多說也不用說了。反正，我也想好了，也徹
    底的想透徹了，不拿你聘金，你還有理由說，所以我一定要拿，當初你就答應我
    ，還跟姑婆說的好好的，臨上飛機時就又變卦了，現在提醒你一句，我一定要有
    保障，到來台灣，什麼保障都沒有。」等語；又被告於九十一年六月廿日之信函
    中提及：「上一封信不是跟你說的清清楚楚地嗎？我的生活需要有保障，寄上你
    的聘金匯入我的帳戶，我就來台灣，你還囉唆什麼，你什麼時候把聘金匯入我的
    帳號，我就什麼時候來台灣，來台的一切，我還不是聽你的，你還不明白嗎？作
    為一位妻子，我要聘金不過份吧！這是我的意見，也是我媽媽的意見。」等語；
    又被告於九十一年七月卅一日之信函中提及：「我知道你有能力給我聘金，我又
    不像別人一樣要這要那，我只想得到我應得的保障，照片我寄過來了，聘金你馬
    上給我匯過來，三十萬元台幣應該在你的能力範圍，我希望我也能盡快來台，如
    果我沒有收到你的聘金，你申請都沒用，媽媽不希望我沒有任何保障的就來台灣
    ，在此我特別提醒你，請你快一點，如果你不希望我來台，那你也要有個明確的
    表示。」等語，由以上被告的書信內容，可知被告確以原告交付三十萬元聘金作
    為被告來台共同生活之條件，並明確表示未收到聘金三十萬元即拒絕來台共同生
    活；並經證人即原告母親陳黃玉美到庭証稱：「被告來台以後有跟我們住在一起
    ，被告不想幫忙做家裡的工作，也不幫忙我們種田，整天待在房間等我兒子下班
    ，我跟我先生都在種田。被告在臺灣的時候她的一個高雄的親戚，自稱是被告的
    姑姑，說大陸娘家生活不好過，要我們給被告錢，每次打電話來都講很久，有時
    候半夜十二點也打來，用各種理由要我們給錢，一開口就好幾萬，我們沒有辦法
    給，我兒子只能給被告幾千元的零用錢，被告回大陸之後，她的姑媽有再打電話
    來，要我兒子把被告接回來在臺灣再宴客一次。」等語（見九十三年二月十日言
    詞辯論筆錄），足認被告來台與原告共同生活後，確以向原告索取金錢為婚姻生
    活之重心，復經本院向內政部警政署入出境管理局函查被告之入出境資料結果，
    查知被告自九十年六月二日出境後即未再入境，是原告之主張自堪信為真實。
四、按民法第一千零五十二條第二項規定：有前項以外之重大事由，難以維持婚姻者
    ，夫妻之一方得請求離婚，但其事應由夫妻之一方負責者，他方得請求離婚。此
    所謂抽象、相對、一般的離婚原因，亦即破綻主義離婚法之一到達點。而是否有
    難以維持婚姻之重大事由之判斷標準，為婚姻是否已生破綻而無回復之希望，不
    可單憑原告之標準（即原告以喪失維持婚姻意欲之主觀面加以認定），而應依客
    觀標準，及難以維持婚姻事實，是否已達處於同一境況，任何人均將喪失維持婚
    姻之意欲程度以決之，且為符合現代多元化社會之需要，使裁判婚姻之事由較富
    彈性，當婚姻破裂時，夫妻已無共同生活之實質時，即得請求離婚，但有責配偶
    無請求離婚之權利，申言之，如若自己遭致婚姻之破綻時不得以其破綻為理由，
    恣意訴請離婚。又婚姻如有難以維持之重大事由，於夫妻雙方均須負責時，應比
    較雙方之有責程度，僅責任較輕之一方，得向責任較重之他方請求離婚，如雙方
    之有責程度相同，則雙方均得請求離婚，以符公平（最高法院八十七年台上字第
    一○四八號、一三○四號、九十年度台上字第一六三九號判決參照）。被告自九
    十年六月二日返回大陸地區後以拒絕履行同居義務為手段向原告索取聘金，從被
    告要求原告給付聘金的信函內容觀之，被告與原告結婚的重心乃在於向原告索取
    金錢，因原告無法給付聘金三十萬元，被告即拒絕履行同居義務，導致雙方分居
    將近三年，顯示兩造顯然怠於努力及無心維護兩造之婚姻幸福和諧，渠等之間僅
    存夫妻之名，而無夫妻之實，依社會上一般觀念為體察，上開情事，對於兩造間
    家庭生活之美滿幸福有妨礙之情形，且此婚姻之破綻非由原告一方之行為所致，
    自得認其與所謂難以維持婚姻之重大事由相當，揆諸前揭說明，原告依民法第一
    千零五十二條第二項規定請求離婚，洵屬正當，應予准許。
五、據上論結，本件原告之訴為有理由，依民事訴訟法第三百八十五條第一項前段、
    第七十八條，判決如主文。
中　　　華　　　民　　　國　　九十三　　年　　　三　　　月　　 十二　　 日
                                 臺灣臺中地方法院家事法庭
~B法　　　官　廖穗蓁
右為正本係照原本作成
如對本判決上訴應於判決送達後廿日內向本院提出上訴狀
中　　　華　　　民　　　國　　九十三　　年　　　三　　　月　　 十二　　 日
~B法院書記官
